臺灣雲林地方法院刑事判決
111年度交訴字第103號
公  訴  人  臺灣雲林地方檢察署檢察官
被      告  蔡進  




上列被告因過失致重傷害案件，經檢察官提起公訴（111年度偵
字第2395號），被告於本院準備程序就被訴事實為有罪之陳述，
本院合議庭裁定由受命法官獨任進行簡式審判程序，判決如下：
    主  文
蔡進犯無駕駛執照駕車過失傷害致人重傷罪，處有期徒刑陸月，
如易科罰金，以新臺幣壹仟元折算壹日。
    犯罪事實及理由
壹、犯罪事實：
一、蔡進未領有普通小客車之駕駛執照，依法不得駕駛普通小客
    車，竟於民國110年10月15日18時43分許，駕駛車牌號碼000
    -0000號自小客車，沿雲林縣元長鄉內竂村雲168線道路由北
    往南方向行駛至崙仔12A電桿附近時，原應注意行經無標記
    行車分向線、無標記車道線之車道，應在遵行車道內行駛，
    不得跨越中心線駛入來車道，而依當時天候晴、夜間有照明
    、直路、路面鋪裝柏油、乾燥、無缺陷、無障礙物、視距良
    好，並無不能注意之情事，竟疏於注意及此，為超越前方車
    輛而貿然往左偏行跨越道路中心線而逆向駛入對向車道，適
    有林躋瀧騎乘車牌號碼000-0000號普通重型機車，沿雲林縣
    元長鄉內竂村雲168線道路由南往北方向行駛至崙仔12A電桿
    附近，蔡進、林躋瀧二車因而發生碰撞，致林躋瀧受有脾臟
    破裂合併外傷性休克、左側創傷性氣血胸合併皮下氣腫、左
    側肩胛骨開放性骨折、左側第五至八肋肋骨骨折、左側腎臟
    損傷、左肩撕脫傷及四肢多處擦挫傷等傷害，經送醫後因脾
    臟破裂而摘除，已達對身體、健康有重大不治、難治之重傷
    程度。蔡進在其犯行未被有偵查犯罪職權之公務員發覺前，
    主動向員警坦承肇事，自首而接受裁判。
貳、本案證據：
一、被告蔡進之自白。　　
二、告訴人林躋瀧於警詢、告訴人代理人於偵查中之證詞。
三、道路交通事故現場圖、道路交通事故調查報告表㈠、㈡（警
    卷第25頁至第29頁）、證號查詢汽車駕駛人（警卷第35頁）
    、現場照片27張（警卷第39頁至第65頁）、雲林縣警察局舉
    發違反道路交通管理事件通知單（警卷第67頁）、雲林縣警
    察局虎尾分局交通分隊道路交通事故肇事人自首情形紀錄表
    （警卷第69頁）、告訴人之中國醫藥大學北港附設醫院診斷
    證明書（警卷第77頁）、車號000-0000號、MSF-9720號車輛
    詳細資料報表（警卷第31頁至第33頁）、中國醫藥大學北港
    附設醫院111 年7 月28日院醫病字第1110002912號函（本院
    交易卷第59頁）。
參、論罪科刑：
一、按稱重傷者，謂下列傷害：六、其他於身體或健康，有重大
    不治或難治之傷害，刑法第10條第4項第6款定有明文。次按
    脾臟為人體器官之一，可生成淋巴細胞製造抗體，能捕捉並
    摧毀體內的寄生，此外，還能產生白血球，且遇緊急狀況或
    急病時可釋放出大量的紅血球，並為人體溶血與造血之重要
    器官之一，若遭切除，即不可復得，自影響人身器官之完整
    ，已屬重大不治之情形，而脾臟之切除，雖其功能在西醫觀
    點可由其他淋巴組織替代，但卻有增加特殊感染機率，即人
    體免疫力減低，就人體自然防衛體系而言，若免疫能力之降
    低，身體遭受外界侵入之危險相對增加，對身體及健康之影
    響不可不謂重大，況脾臟之切除，其所主掌對身體之主要功
    能喪失，亦對人體將有重大影響（最高法院87年度台上字第
    2281號、89年度台上字第3263號、91年度台上字第5241號、
    101年度台上字第3353號判決意旨參照）；又按脾臟為人體
    最大免疫器官，並具造血、儲血及免疫功能，切除脾臟對人
    體雖無立即性危害，然缺少脾臟後容易感染，且脾臟於必要
    時能再發揮其造血功能，故脾臟並非為可有可無器官；另脾
    臟竇壁孔隙變化可對進入的血液迴流進行控制，對人體循環
    血流及血細胞進行調節，對血液中外來異物、細菌及衰老血
    液細胞，竇狀孔隙壁上之巨噬細胞也會進行吞噬及消化之濾
    血功能。脾臟摘除後，可能對人體免疫力造成影響。上訴人
    經送醫急救摘除脾臟，符合刑法第10條第4項第6款「其他於
    身體或健康，有重大不治或難治之傷害」之重傷定義（最高
    法院99年度台上字第1427號判決意旨參照）。告訴人因本案
    事故受有脾臟破裂等傷害，並於送醫後，因脾臟破裂而進行
    脾臟摘除手術等情，有上開診斷證明書、中國醫藥大學北港
    附設醫院函存卷可參。揆諸上開說明，堪認告訴人脾臟經切
    除後，所受傷害屬於身體及健康重大不治之傷害，而達重傷
    害之程度無疑。
二、核被告所為，係犯道路交通管理處罰條例第86條第1項、刑
    法第284條後段之無駕駛執照駕車過失傷害致人重傷罪。起
    訴書認此部分所為係犯道路交通管理處罰條例第86條第1項
    、刑法第284條前段之罪，容有誤會，惟業據公訴檢察官於
    本院審理時當庭變更起訴法條及罪名為道路交通管理處罰條
    例第86條第1項、刑法第284條後段之罪（本院交易卷第128
    頁），已保障被告之防禦權，本院亦毋庸再變更起訴法條。
三、被告無駕駛執照駕車，因而致人受重傷，應依道路交通管理
    處罰條例第86條第1項規定加重其刑。又其犯後留在事故現
    場，於有偵查權限之公務員或機關發覺前，向前往現場處理
    本案交通事故之警員坦承為肇事者，自首而接受裁判乙節，
    業據被告自陳在卷，雲林縣警察局虎尾分局交通分隊道路交
    通事故肇事人自首情形紀錄表1份可佐（警卷第69頁），符
    合自首之要件，爰依刑法第62條前段規定減輕其刑，並依法
    先加後減之。
四、爰審酌被告未領有適當駕駛執照，竟駕車疏未注意，未恪遵
    交通法規，以保障其他用路人之安全，致與告訴人騎乘機車
    發生碰撞，其過失行為致使告訴人受有對身體、健康有重大
    影響且難於治療之重傷害；又考量被告犯後坦承犯行，犯後
    態度尚可，但因雙方金額之差距，迄今仍未與告訴人達成和
    解，賠償其損害或取得諒解，及被告於審理時自陳之智識程
    度、家庭生活經濟狀況（見本院訴字卷第50至51頁）等一切
    情狀，量處如主文所示之刑，並諭知易科罰金折算標準，以
    示懲儆。　　　　
據上論斷，應依刑事訴訟法第273條之1第1項、第299條第1項前
段、第310條之2、第454條第1項（僅引程序法），判決如主文。
本案經檢察官吳文城提起公訴，檢察官蔡如琳、許景睿到庭執行職務。
中　　華　　民　　國　　111 　年　　11　　月　　23　　日
                  刑事第三庭    法  官  蔡美華
以上正本證明與原本無異。
如不服本判決應於收受判決後20日內向本院提出上訴書狀，並應
敘述具體理由；其未敘述上訴理由者，應於上訴期間屆滿後20日
內向本院補提理由書（均須按他造當事人之人數附繕本）。「切
勿逕送上級法院」。
中　　華　　民　　國　　111 　年　　11　　月　　23　　日
                                書記官　陳智仁
附錄本案論罪科刑法條全文
中華民國刑法第284條
因過失傷害人者，處1年以下有期徒刑、拘役或10萬元以下罰金
；致重傷者，處3年以下有期徒刑、拘役或30萬元以下罰金。
道路交通管理處罰條例第86條第1項
汽車駕駛人，無駕駛執照駕車、酒醉駕車、吸食毒品或迷幻藥駕
車、行駛人行道或行經行人穿越道不依規定讓行人優先通行，因
而致人受傷或死亡，依法應負刑事責任者，加重其刑至二分之一
。